臺灣士林地方法院民事裁定　100年度抗字第85號
抗　告　人　林金柳
代　理　人　崔駿武律師
相　對　人　翊華通運有限公司
　　　　　　韶興交通有限公司
上二人共同
法定代理人　林建任
上列當事人間選任臨時管理人事件，抗告人對於民國100 年6 月
20日本院所為第一審之裁定提起抗告，本院裁定如下：
    主      文
抗告駁回。
抗告程序費用由抗告人負擔。
    事實及理由
一、抗告人在原審聲請意旨略以：抗告人為相對人翊華通運有限
    公司、韶興交通有限公司（下分別稱翊華公司、韶興公司）
    之實際負責人，翊華公司、韶興公司登記之法定代理人林建
    任，為自民國89年4 月26日起任職抗告人經營之柳柏工業股
    份有限公司（下稱柳柏公司）之員工，嗣分別於89年6 月9
    日、95年9 月11日受抗告人之委任，借名登記為翊華、韶興
    公司之股東及董事。詎雙方交惡後，林建任於99年10月8 日
    ，強行進入抗告人經營之第三人柏昇開發工業股份有限公司
    （下稱柏昇公司）辦公室，奪取相對人公司之營利事業登記
    證、變更事項登記表、遊覽車公會會員證、汽車運輸業營業
    執照等與公司籌設變更事項有關之文件，復以將執上開文件
    為損及抗告人與相對人利益之行為，要脅給付新臺幣（下同
    ）4,000 萬元。嗣抗告人於99年10月28日發函予林建任終止
    系爭借名登記契約，復一再請求林建任返還上開文件、回復
    股東及董事登記名義，惟林建任不僅拒絕返還，還故意違背
    相對人利益，向主管機關申請暫停營運、禁止車輛買賣及限
    購發票，致相對人公司經營產生重大困難，茲為免相對人公
    司因林建任之行為遭受損害，依公司法第108 條準用第208
    條之1 規定，本於利害關係人之身份，聲請選任抗告人為相
    對人之臨時管理人等語。
二、原審裁定駁回抗告人之聲請，抗告人不服原審裁定提起本件
    抗告，所陳略以：翊華公司、韶興公司資本額分別為5,000
    萬元，章程第8 條均規定股東每出資1,000 元，有一表決權
    ，而林建任為翊華公司形式上出資總額2/5 之股東、韶興公
    司形式上之唯一股東，抗告人無法藉由召開股東會方式，取
    得解任林建任董事職務及改選執行業務董事之33334 個表決
    權數。原裁定顯係忽略公司股東囿於翊華公司章程約定，無
    法經由召開股東會方式解任董事，並改選之的結果。另林建
    任於本院家事庭99年度暫家護字第225 號、法務部行政執行
    署臺北行政執行處95年度牌稅執字第48249 號執行命令，主
    張係受抗告人之委託，擔任韶興公司名義負責人，該公司實
    際上係由抗告人經營，林建任僅掛名該公司登記負責人，依
    公司法第108 條第4 項、第208 條之1 第1 項規定，聲請選
    任翊華公司、韶興公司臨時管理人為唯一之方法，故有為翊
    華公司、韶興公司選任臨時管理人之必要，原審裁定為有違
    誤等語，而聲明：原裁定廢棄。
三、按「董事會不為或不能行使職權，致公司有受損害之虞時，
    法院因利害關係人或檢察官之聲請，得選任1 人以上之臨時
    管理人，代行董事長及董事會之職權。但不得為不利於公司
    之行為。」公司法第208 條之1 第1 項定有明文，該項規定
    ，依據公司法第108 條第4 項規定，於有限公司準用之。而
    觀之公司法第208 條之1 立法理由敘明：「按公司因董事死
    亡、辭職或當然解任，致董事會無法召開行使職權；或董事
    全體或大部分均遭法院假處分不能行使職權，甚或未遭假處
    分之剩餘董事消極地不行使職權，致公司業務停頓，影響股
    東權益及國內經濟秩序，增訂本條，俾符實際。」等語，是
    公司法增定聲請選任臨時管理人之規定，需於公司董事因事
    實（死亡）或法律（辭職或當然解任）之因素致無法召開董
    事會，或公司董事全體或大部分遭假處分不能行使職權，而
    剩餘董事有消極不行使職權之事實等影響公司業務運作嚴重
    之情況下，始得為之。若無董事會不為或不能行使職權之情
    形，僅因利害關係衝突或執行職務行為利於公司與否有所爭
    議，則僅得依公司自治法理由公司自行處理或另以訴訟解決
    ，非在得依上揭規定請選任臨時管理人之列。
四、查抗告人為林建任之外甥女婿，而相對人翊華公司、韶興公
    司登記資本額均為5,000 萬元，林建任登記出資額各為2,00
    0 萬元、5,000 萬元，並為相對人公司之唯一董事。上開林
    建任之登記出資額，均係抗告人借名登記，進而擔任相對人
    公司名義上之負責人，實際負責人則為抗告人。林建任另曾
    受抗告人委任借名登記為萬泰通運有限公司（下稱萬泰公司
    ）之股東及董事，嗣因萬泰公司股權移轉，而遭財政部臺北
    市國稅局核定應納贈與稅591 萬1,195 元。林建任前前因翊
    華公司、韶興公司積欠稅捐、罰鍰，遭法務部行政執行署要
    求提出及報告公司財務資料後，先於99年10月8 日取走翊華
    公司、韶興公司營利事業登記證、變更登記表、遊覽車公會
    會員證、汽車運輸業營業執照等文件，又於99年12月27日向
    臺北市公共運輸處聲明暫停相對人營業運輸業務及禁止車輛
    買賣，惟經臺北市公共運輸處函覆應檢具相關文件提出申請
    ，並於准予備查後，向商業主管機關申辦停業登記，至於車
    輛買賣及訴訟部分，屬公司與股東權益，非該處權責範圍，
    需俟判決確定方得配合辦理等語，相對人公司因迄未經依法
    申請辦理停業，故迄未有停業之登記。林建任另於100 年2
    月16日向臺北市政府國稅局中正分局聲明要求限制翊華公司
    及韶興公司購買發票，抗告人則於同年1 月12日向本院對林
    建任起訴請求回復登記及返還文件，而相對人公司迄今仍未
    經申請辦理停業手續等情，業為抗告人及林建任具狀陳明，
    且有公司變更登記表、營利事業登記證、起訴狀、臺北市公
    共運輸處函、聲明書、法務部行政執行署臺北行政執行處命
    令、財政部臺北市國稅局中正分局函、統一發票管制建檔電
    腦畫面列印及公司登記資料查詢表等文書，附卷可稽，均堪
    認為真實。
五、茲抗告人雖執前情聲請及提起抗告，惟：
  (一)依抗告人所陳及前述證據資料顯示，林建任固經抗告人借名
    登記為相對人公司股東，進而受認為董事，但實際負責相對
    人公司營運管理者，自始即為抗告人。而林建任因抗告人遲
    未能妥為處理相對人公司積欠稅款事務，致遭法務部行政執
    行署要求提出及報告公司財務資料，雙方為此發生爭執，林
    建任要求抗告人加以解決，抗告人則要求林建任返還文書及
    將股份回復登記予抗告人，現正進行訴訟中，是雙方乃因借
    名契約關係及稅款負擔等項發生爭議，並已循訴訟程序謀求
    解決。而相對人公司之營運，仍同維持由抗告人自己負責，
    林建任與抗告人內部借名登記關係紛爭，與林建任及相對人
    公司間董事委任關係為二事，不能推認相對人公司董事不為
    、不能執行職務，或有何因此致相對人公司受損害之虞之事
    實存在。
  (二)抗告人雖指林建任有上述向主管機關聲請相對人停業、限制
    購買發票及車輛買賣之行為，然依此抗告人之主張，顯示林
    建任非不能執行董事職務，且有行使董事職權之行為，抗告
    人主張相對人公司董事不為或不能行使職權而聲請為相對人
    選任臨時管理人，已屬未合。而林建任因受抗告人借名登記
    為相對人公司股東，進而受任為董事，果相對人公司積欠稅
    款，因其經登記為董事，將有遭致追繳稅款及限制住居之不
    利益，則林建任無論係為謀求自保，或係為避免相對人公司
    欠稅金額擴大，以控制風險而為包括向主管機關聲明相對人
    停業、限制購買發票等行為，並發函通知抗告人不再授權以
    其名義使用印鑑、發票章對外行使一切業務文件，乃涉及其
    受委任處理事務是否依約履行義務之實體問題，應由相對人
    公司自行依內部公司治理或訴訟方式加以解決，不能因此逕
    謂相對人公司之董事不為或不能執行職務，而有選任臨時管
    理人之必要。
  (三)抗告人主張其已於99年10月28日發函終止與林建任間之借名
    登委任關係，而林建任就此亦已發函（原審卷第97頁以下）
    與抗告人並具狀陳明：雙方借名登記關係應已終止，抗告人
    應儘速辦理股東及董事變更登記，並結算雙方權利義務及處
    理相關稅務事宜等語，顯示雙方對於借名登記契約之終止及
    應回復登記以抗告人為相對人公司股東一節尚無爭議，僅林
    建任為保障自己權益，要求抗告人先行結算而已。是抗告人
    只需依法行使權利、履行義務，即可回復登記為相對人公司
    股東，進而依法定程序召開股東會選任董事續行執行職務。
    而相對人均為有限公司，依公司法第108 條第1 項規定，僅
    得由公司股東擔任董事，故林建任屆時將因喪失股東身分而
    當然解任董事職務，無再經由股東會決議解任之必要，此不
    因章程中特別規定以林建任為董事而有不同，並與依據現在
    公司股權登記情況，相對人公司股東，除林建任外，是否尚
    有其他股東，或其餘股東有否足夠之股數出席或表決權數可
    召開股東會改選董事無涉。抗告人稱依現在章程規定或股權
    登記情形，無從依法召開相對人公司股東會解任林建任及改
    選董事云云，尚非有據。而林建任於將股權回復登記予抗告
    人前，仍登記為相對人公司董事，既無何不能或不為執行職
    務之情事，業如前述。揆之首揭規定及說明，自無由許抗告
    人聲請選任自己為相對人公司之臨時管理人。
六、從而，抗告人主張相對人公司均有公司法第208 條之1 第1
    項規定之情事，而聲請選任自己為相對人公司臨時管理人，
    為無理由。原審裁定駁回抗告人之聲請，於法尚有不合。抗
    告意旨指摘原審裁定不當，求予廢棄改判，為無理由，應駁
    回其抗告。至抗告人陳及林建任是否向其索取金錢、是否有
    家庭暴力案件繫屬法院、有無侵害抗告人之犯罪行為等項，
    悉與本件應否為相對人公司選任臨時管理人無涉，亦無礙於
    上開判斷，於茲不贅。
七、爰裁定如主文。
中    華    民    國  100     年    12    月    26    日
                  民事第二庭審判長法  官  林政佑
                                  法  官  馬傲霜
                                  法  官  蕭錫証
以上正本證明與原本無異。
如不服本裁定，僅得於收受本裁定正本送達後10日內，以適用法
規顯有錯誤為理由時，向本院提出抗告狀。並繳納再抗告費新臺
幣1,000 元。
中    華    民    國  100     年    12    月    29    日
                                  書記官  何婉菁